臺灣桃園地方法院刑事判決　　　　　　 94年度簡上字第246號
上　訴　人　臺灣桃園地方法院檢察署檢察官
被　　　告　甲○○
上列上訴人因被告偽造文書案件，不服本院簡易庭94年5 月26日
94年度桃簡字第1122號第一審簡易判決（聲請簡易處刑案號：93
年度偵字第17281 號），提起上訴，本院管轄之第二審地方法院
合議庭判決如下：
    主  文
原判決撤銷。
甲○○連續行使偽造私文書，足以生損害於他人，處有期徒刑肆
月，如易科罰金，以佰元折算壹日。緩刑貳年。
    事  實
一、甲○○之子就讀於桃園縣桃園市南門國小，其因不滿該校教
    師李秋年運用班費之方式，竟起意冒用他人名義，向有關機
    關申訴。甲○○遂基於行使偽造私文書之概括犯意，於92年
    8 月5 日晚間10時30分許，連續在其位於桃園縣桃園市○○
    街41號之住處內，利用家中電腦設備上網後，冒用南門國小
    四年級舞蹈班家長會會長乙○○之名，撰寫3 份如附件所示
    ，指摘李秋年使用班費不當等內容之電子郵件，表示為乙○
    ○本人撰寫之意，再分別寄發至南門國小教務主任陳錦堂、
    桃園縣政府教育局、桃園縣議會之電子郵件信箱，向上揭機
    關檢舉李秋年（所涉誹謗罪部分，因李秋年在偵查中撤回告
    訴，而由臺灣桃園地方法院檢察署檢察官以92年度偵字第15
    758 號為不起訴處分確定），使乙○○有受刑事誹謗罪追訴
    之危險，而足以生損害於乙○○。
二、案經乙○○訴請臺灣桃園地方法院檢察署檢察官偵查後，聲
    請以簡易判決處刑。
    理  由
一、訊據被告甲○○坦承於上開時間、地點，連續冒用乙○○名
    義，撰寫如附件所示之指摘南門國小教師李秋年使用班費不
    當等內容之電子郵件後，分別寄發至南門國小教務主任陳錦
    堂、桃園縣政府教育局、桃園縣議會之電子郵件信箱等事實
    不諱（本院94年9 月14日筆錄），核與證人乙○○在檢察官
    偵查中指稱：伊於92年8 月間，經南門國小通知到校後，校
    方將署名為伊之1 份電子郵件交給伊閱覽，之後南門國小向
    警方報案，被告聞訊，乃向伊表示該電子郵件係其冒名寄出
    等語相符（偵查卷第23頁，乙○○之偵訊筆錄，業經被告同
    意引用為證據）。此外，並有被告冒用乙○○名義寄發之電
    子郵件列印資料1 份附卷可稽。足認被告上開自白屬實，可
    以採信，其確有冒用乙○○名義，向南門國小及桃園縣政府
    教育局、桃園縣議會寄發電子郵件，指述南門國小教師李秋
    年不當使用班費之行為。而上揭電子郵件內容，既在指述李
    秋年不當使用班費（詳如附件所載），則乙○○有因此遭司
    法單位追訴其誹謗李秋年刑責之危險，自亦可認定。綜上，
    本件事證明確，被告犯行已堪認定，應依法論科。
二、按電磁紀錄，藉電腦之處理所顯示之影像或符號，足以為表
    示其用意之證明者，以文書論，而稱電磁紀錄者，指以電子
    、磁性或其他無法以人之知覺直接認識之方式所製成之紀錄
    ，而供電腦處理之用者，刑法第220 條第2 項、第3 項分別
    定有明文。查電子郵件係以電腦網路傳送一定內容之圖片、
    音效或文字檔案，經電腦處理後可還原判讀，屬電磁紀錄之
    一種，而本件電子郵件內容在指摘李秋年不當使用班費，有
    一定用意，依上說明，自應以文書論。核被告甲○○冒用乙
    ○○名義，寄發電子郵件之所為，係犯刑法第216 條、第21
    0 條、第220 條第2 項之行使偽造準私文書罪。其偽造準私
    文書之低度行為，為行使之高度行為所吸收，不另論罪。被
    告先後3 次寄發電子郵件，時間緊接，所犯構成要件相同罪
    名，顯係基於概括犯意，而反覆為之，係連續犯，應依刑法
    56條規定以一罪論，並加重其刑。原審對被告論罪科刑，雖
    非無見，然僅認定被告將上開電子郵件寄至南門國小教務主
    任之電子郵件信箱一處，漏未斟酌被告尚有將該電子郵件寄
    發至桃園縣政府教育局及桃園縣議會等情，尚有違誤。公訴
    人執此指摘原判決不當，提起上訴，為有理由，應由本院予
    以撤銷改判。爰審酌被告如不滿李秋年運用班費之方式，儘
    可循正常管道申訴，以謀解決，殊無冒用他人名義任意散布
    電子郵件，希冀以此掩飾自己身份，逃避責任之餘地，其犯
    罪動機、手段，均無可取，被害人乙○○且有因此受刑事誹
    謗罪追訴之危險，原不宜輕縱，惟念被告犯後尚知坦承犯行
    ，且已與李秋年、乙○○分別達成和解，有悔過書、和解書
    、本票等件附卷可稽，其犯後態度良好，告訴人乙○○亦在
    本院審理時，當庭表示願意原諒被告等語（本院94年9 月14
    日筆錄）等一切情狀，量處如主文所示之刑，並諭知易科罰
    金之折算標準，以示懲儆。末查，被告此前未曾受有期徒刑
    以上刑之宣告，有其臺灣高等法院被告前案紀錄表1 份附卷
    可稽，此次一時失慮，致罹刑典，犯後已與被害人和解，其
    經此偵審教訓，當能知所警惕，應無再犯之虞，本院因認上
    揭對被告宣告之刑，以暫不執行為當，爰併諭知緩刑2 年，
    以勵自新。
據上論斷，應依刑事訴訟法第455 條之1 第3 項、第369 條第1
項前段、第364 條、第299 條第1 項前段，刑法第56條、第216
條、第220 條第2 項、第210 條、第41條第1 項前段、第74條第
1 款，罰金罰鍰提高標準條例第2 條，判決如主文。
本案經檢察官楊挺宏到庭執行職務。
中　　華　　民　　國　　94　　年　　9 　　月　　28　　日
                            臺灣桃園地方法院刑事第八庭
                                審判長法  官  陳彥宏
                                      法  官  袁雪華
                                      法  官  吳為平
以上正本證明與原本無異。
不得上訴。
                                      書記官　翁其良
中　　華　　民　　國　　94　　年　　9 　　月　　28　　日
論罪法條：
刑法第216條(行使偽造變造或登載不實之文書罪)
行使第二百十條至第二百十五條之文書者，依偽造、變造文書或
登載不實事項或使登載不實事項之規定處斷。
第210條(偽造變造私文書罪)
偽造、變造私文書，足以生損害於公眾或他人者，處五年以下有
期徒刑。
